臺灣高雄地方法院刑事判決　　　　　　　　　　　　　九十三年度交訴字第二三號
　　被　　　告　乙○○　男　五.
右列被告因公共危險案件，經檢察官提起公訴（九十三年度調偵字第八一三號），本
院判決如左：
    主  文
乙○○駕駛動力交通工具肇事，致人受傷而逃逸，處有期徒刑壹年肆月。
    事  實
一、乙○○於民國九十二年四月十一日晚上十時三十分許，駕駛車牌號碼九Ｗ─九一
    一二號自用小客車，沿高雄縣鳳山市○○路由南向北方向行駛，直至中山西路路
    口右轉之際，本應注意無號誌顯示時不得紅燈右轉，且右轉後不得跨越雙黃線駛
    入對向車道，而當時天候情形及視線狀況良好，且交通號誌運作正常，均無不能
    注意之情事，竟疏未注意，即闖越紅燈右轉並駛入對向車道，先擦撞沿中山西路
    西向東方向行駛之丙○○所駕駛之車牌號碼Ｅ五─一三三三自用小客車，致丙○○所駕駛之自用小客車偏移擦撞同向在慢車道行駛，由甲○○駕駛搭載丁○○之
    車牌號碼ＫＳＵ─七四０號重型機車，造成甲○○及丁○○人車倒地，甲○○因
    此受有左肩挫傷、左腕扭傷、左髖挫傷等之傷害；丁○○因此受有左踝半脫位併
    韌帶損傷、右肘、右膝、左小腿擦傷等傷害（過失傷害部分均未據告訴）。詎乙○○明知發生此種車禍事件後，他人機車倒地將使駕駛人及乘坐人會有受傷情形
    ，竟仍未下車查看傷者之傷勢，亦未報警求援，隨即基於肇事後逃離現場之故意
    ，加速駛離現場，逃逸無蹤。嗣經丙○○及路人陳宗汶當場記下乙○○之車牌號
    碼報警，經警循線查獲乙○○，始查知上情。
二、案經高雄縣政府警察局鳳山分局請臺灣高雄地方法院檢察署檢察官偵查起訴。
    理  由
一、訊據被告乙○○固不否認其所有之車牌號碼九Ｗ─九一一二號自用小客車有與被
    害人丙○○、甲○○及丁○○發生車禍，惟矢口否認有何肇事逃逸犯行，先則於
    警詢時辯稱：該次車禍發生時，並非由其所駕駛，案發當時，伊在家裡休息，當
    時駕駛人應該是證人己○○，因為證人己○○要去找工作，所以在九十二年四月
    十一日下午四時三十分許向伊借車云云（警卷第二頁反面─第三頁）；繼則於偵
    訊時辯稱：案發當時車子應該是由證人己○○所駕駛，是證人己○○在九十二年
    四月十一日下午五時三十分，向其表示要去高雄縣大樹鄉看他女兒而向伊借車云
    云（偵卷一第九頁）；再則於本院調查時辯稱：案發當天早上伊是在屏東縣滿州
    鄉鄉公所工地工作，晚上就在工地休息沒有離開，伊是在案發前幾天將肇事車輛
    借給證人己○○使用云云（本院卷第四四─四五頁）；復又於本院審理時辯稱：
    伊忘了是否有將肇事車輛借給證人己○○使用，伊在恆春工作之時間不確定云云
    （本院卷第一四一頁；第一五二頁）。經查：
（一）首觀被告自案發後接受警方詢問，歷經偵查及本院調查、審理程序，對於伊本
      案案發時人在何處、何時將肇事車輛借予證人己○○使用、是否確有將肇事車
      輛借予證人己○○使用等各情，先後均有歧異，而其差異之處並非細節，且出
      入甚大，是其辯稱案發當時，並非由其駕駛該肇事車輛云云，究係為推諉之詞
      ，抑或實情，已見疑義。
（二）本案經被告於警詢時供述肇事車輛是由證人己○○所駕駛，並陳稱將攜同證人
      己○○到庭證述，因而歷經偵查檢察官與本院多次依證人己○○
      證人己○○，其後因證人己○○已無實際居住在該處而無法傳訊到庭。嗣經本
      院多次命被告偕同證人己○○到庭證述，被告均向本院陳稱：伊無法覓得證人
      己○○云云。然其後經查得證人己○○實際居住地址後，證人己○○到庭卻證
      稱：其自九十一年起迄到庭證述之日止，均陸續有與被告聯絡見面，甚且被告
      並多次至公園及其實際居住處與其見面聊天等語在卷（本院卷第一三六頁；第
      一四一頁），且此亦經被告陳稱：「（你知道己○○公正路之空屋？）知道，
      我曾經去過該處找過己○○。最近一次是約一個月前我曾至該處找己○○要一
      起去工作」（本院卷第一四九頁）、「（是否會在公園遇到己○○？）是，但
      時間不一定」（本院卷第一五一頁）、「（你知道己○○搬至公正路空屋）之
      後才知道。先前己○○有一陣子都睡在公園」（本院卷第一五一頁）益見被告
      有隱匿證人己○○實際居住地址以避免證人己○○到庭證述之情，足徵被告有
      畏罪卸責之情。且證人己○○於本院審理時並具結證稱：伊不曾向被告借過車
      子等語在卷（本院卷第一三四─一三五頁），而被告於證人己○○到庭證述後
      ，隨即改口辯稱：伊不確定是否有將車借給己○○等語，已足見被告前開辯稱
      ：案發當時之肇事車輛係由證人己○○所駕駛云云，應係強辯杜撰之詞，不足
      採信。
（三）證人己○○亦於本院審理時具結證稱：伊知道被告發生車禍之事，是被告親口
      向伊表示，且向伊表示對方要求新台幣（下同）四萬五千元，被告表示希望能
      以三萬元和解，伊當時和其他朋友都有勸被告和解（本院卷第一三八─一三九
      頁）；伊知道被告向警方表示有將肇事車輛借給伊使用，伊很生氣，有要被告
      向法院澄清，被告事後向伊表示已向法院澄清，伊是忽然接到法院傳票始知道
      要來作證之事等語（本院卷第一四二─一四三頁）明確。甚且，被告並曾經向
      他人表示因為警方依車牌號碼循線查獲被告，被告乃向警方表示是證人己○○
      所駕駛等事實，同據證人己○○於本院審理時證述在卷（本院卷第一四二頁）
      。而證人己○○於本院審理時，亦能指述被告案發前後平日所駕駛之車輛為Ｔ
      ＯＹＯＴＡ二手轎車（本院卷第一三九頁），並能當庭依道路交通現場照片指
      認被告平日所駕駛之車輛為何（本院卷第一四０頁）無誤。從而，衡諸證人己○○與被告素無冤仇，為多年好友，二人陸續有往來聯絡，且證人己○○於知
      悉被告誣指係其駕駛肇事車輛逃逸後，猶未向警方或偵察機關申告，而證人己○○於本院證述時，亦未誇大渲染各該證詞等各情，堪知證人己○○要無陷害
      被告之意。是依證人己○○前開證詞，可知被告平日所駕駛之車輛即為本案肇
      事車輛，而被告在偵審外亦有向證人己○○及他人表示曾經與他人發生車禍，
      並遭警方依車牌循線查獲，其後有與被害人談和解等各情，堪認被告始應為案
      發時實際駕駛肇事車輛之人無誤。
（四）又前開被告所駕駛之肇事車輛與被害人發生本案車禍事故後，導致被害人丁○○及甲○○人車倒地受有傷害，然該駕駛人並未下車，其後又加速逃逸一節，
      業據證人陳宗汶於偵查中證述在卷（偵查卷一第十頁），且有道路交通事故現
      場圖、道路交通事故調查報告表（一）（二）、道路交通事故現場蒐證相片十
      六幀在卷可查，復有國軍高雄總醫院附設民眾診療服務處九十二年四月十二日
      、四月十四日診斷證明書各一紙載明被害人甲○○及丁○○分別受有傷害附卷
      可稽。而被告所有之肇事車輛，係於九十二年四月十一日晚上十時三十分許與
      他人發生車禍後逃逸，其後隨即為警循線在翌日（即十二日）晚上至被告
      地查獲該肇事車輛，果發現被告所有之保險桿果有擦撞痕跡，右方向燈亦有換
      新情形，亦有道路交通事故現場蒐證照片六幀附卷可稽（警卷第十七─十八頁
      ），堪知被告所有之肇事車輛於肇事逃逸後隨即有送修情形，確有避免遭警查
      獲之意。是已足認被告駕駛前開肇事車輛發生車禍後，未下車查看即逃離現場
      ，其後並將該肇事車輛送修欲圖掩飾犯行，其肇事逃逸避免警方追查之犯意甚
      明。
（五）綜上所述，被告於發生本件車禍事故後，本應停留肇事現場處理善後，竟擅自
      逃離現場，並委稱伊非駕駛人云云，圖使偵審機關誤認其非肇事人，其前開辯
      詞，無非畏罪卸責之詞，不足採信。本案事證明確，被告肇事逃逸犯行洵堪認
      定，應依法論科。
二、核被告所為，係犯刑法第一百八十五條之四之肇事逃逸罪。爰審酌被告明知其所
    駕駛之汽車與他人發生擦撞，並使他人人車倒地受有傷害，竟未立即施以救護並
    處理善後而加速逃逸，有危害被害人身體安全之虞，且犯後猶飾詞否認其為駕駛
    人，甚且誣陷他人為肇事人，雖歷經多次偵審程序仍無悔改之意，犯後態度不佳
    等事，本應從重量刑，以收刑罰教化之效，惟念及被告與被害人發生車禍之嚴重
    性，車禍現場尚有其他人車往來，被害人傷勢等一切情狀，爰不依檢察官求處有
    期徒刑一年六月以上之刑，認應酌情量處如主文所示之刑，以為儆懲。
據上論斷，應依刑事訴訟法第二百九十九條第一項前段，刑法第一百八十五條之四，
判決如主文。
本案經檢察官戊○○到庭執行職務。
中　　　華　　　民　　　國　　九十三　　年　　 十二 　　月　　 十三 　　日
                                  臺灣高雄地方法院交通法庭
                                      審判長法  官 李麗珠
                                            法  官 陳明呈
                                            法  官 林勇如
右正本證明與原本無異。
如不服本判決，應於判決送達後十日內，向本院提出上訴狀。
                                            書記官 許雅惠
中　　　華　　　民　　　國　　九十三　　年　　 十二 　　月　　 十四 　　日
附錄論罪科刑法條：
中華民國刑法第一百八十五條之四
駕駛動力交通工具肇事，致人死傷而逃逸者，處六月以上五年以下有期徒
刑。
